【裁判字號】    98,上訴,3357
【裁判日期】    980904
【裁判案由】    強盜
【裁判全文】
臺灣高等法院刑事判決                98年度上訴字第3357號
上  訴  人
即  被  告  乙○○
                    （現於臺灣臺北看守所羈押中）
上列上訴人因強盜案件，不服臺灣桃園地方法院98年度訴字第
647號，中華民國98年6月30日第一審判決（起訴案號：臺灣桃園
地方法院檢察署98年度偵字第9346號），提起上訴，本院判決如
下：
    主  文
上訴駁回。
    理  由
一、按提起第二審之上訴，其上訴書狀應敘述具體理由，為第二
    審上訴必備之程式。此觀民國九十六年七月四日修正公布刑
    事訴訟法第三百六十一條第二項之規定甚明。倘上訴理由之
    敘述未合乎具體之要求者，其上訴即屬同法第三百六十二條
    前段所定「上訴不合法律上之程式」，第二審法院應依同法
    第三百六十七條前段之規定，以判決駁回之。至其理由之具
    體與否，屬第二審法院審查範圍，不在第一審法院命補正之
    列，上訴書狀如已敘述理由，但其理由非屬具體，即不符上
    訴之法定要件，第二審自得逕以判決駁回，無定期命補正問
    題（最高法院九十七年度台上字第三五九九號判決參照）。
    此與上訴書狀全未敘述上訴理由者，第一審法院依刑事訴訟
    法第三百六十一條第三項之規定，應定期間先命補正之情形
    ，尚屬有別。又第二審上訴之目的，既在於請求撤銷、變更
    原判決，則所謂具體理由，必係依卷內既有訴訟資料或提出
    新事證，指摘或表明第一審判決有何採證、認事、用法或量
    刑等足以影響判決本旨之不當或違法，而構成應予撤銷之具
    體事由，始克當之；倘僅泛言原判決認定事實錯誤、違背法
    令、量刑失之過重或輕縱，而未依上揭意旨指出具體事由，
    或形式上雖已提出具體事由，然該事由縱使屬實，亦不足以
    認為原判決有何不當或違法者，皆難謂係具體理由，俾與第
    二審上訴制度旨在請求第二審法院撤銷、變更第一審不當或
    違法之判決，以實現個案救濟之立法目的相契合，並節制濫
    行上訴（最高法院九十七年度台上字第八九二號判決意旨參
    照）。
二、本件原判決認定上訴人即被告乙○○有如其事實欄所載強盜
    犯行，因而依刑法第三百二十八條第四項、第一項之規定論
    處被告普通強盜罪，係依憑被告於原審審理時之自承，證人
    甲○○於警詢、偵查中之證述，以及現場監視錄影翻拍照片
    八張在卷可佐，經核其證據之取捨及證明力之判斷於法均無
    不合，從形式上觀察，原判決認事用法並無任何違誤之處。
    被告不服原審判決，於法定期間內提起上訴，雖形式上提出
    上訴理由，然僅謂：證人甲○○尚未將現金裝入被告丟置之
    腰包內，交付財物之行為尚未完成；且警報器共響二次，倘
    被告係受警報器驚嚇，理應於第一次響起時即逃逸，被告實
    心中有悟而因己意中止犯意云云。按強盜之著手，應以實施
    強暴、脅迫等行為為標準；又強盜罪之既遂與否，以已未得
    財產為標準，若僅施用強暴、脅迫等手段，而未取得財物者
    ，仍應以未遂論（最高法院二十一年上字第八九二號、二十
    五年非字第八十五號、六十七年台上字第五八三號判例意旨
    參照）。本件被告持外觀類似槍枝之物指向證人甲○○，並
    喝令其交付財物，顯然已著手實施強盜罪之構成要件明確；
    而其在取回腰包前即因聽聞警報器聲響而離去，未能取得財
    物，揆諸前揭判例要旨，被告所為強盜行為僅達未遂階段無
    訛。惟被告所指其係因己意中止犯罪部分，原判決已說明「
    至被告於本院訊問時固一度辯稱：伊當天係自己反悔認為強
    盜是犯法行為方離開，並非因警報器響而離開云云，惟查證
    人甲○○於檢察官訊問時就本件被告強盜過程已明確證稱：
    當時被告右手拿1 把槍（指類似槍枝之物）指向伊，並且指
    向伊說：「搶劫，把錢拿出來。」隨後就丟了1 個類似霹靂
    腰包的東西給伊... 伊打開抽屜隨手抓了1 把錢，準備要放
    到那個腰包裡，此時伊同事就連續按了2 次警報器，被告聽
    到第2 次警報器的聲音就往外逃逸，警報器有響起2次，第1
    次聲音比較小，被告沒有動作，第2 次警報器比較大聲被告
    才離開等語（見偵查卷第46、47頁），查證人甲○○上開所
    證，就細節部分均具體描述，且與被告並無恩怨，復經具結
    以擔保其證詞之真實性及憑信性，應無甘冒偽證刑責而誣陷
    被告之理，是依證人甲○○上開證詞，被告顯係聽聞警報器
    聲響方離開該郵局，參諸被告於本院審理時均已坦承警報器
    響即往外逃逸之情，是被告上開所辯，尚非可採」等語（見
    原判決第三頁第十五行以下），已就案發當時之經過情形，
    佐以證人甲○○之證詞，詳敘認定被告強盜未遂之行為並非
    刑法第二十七條第一項因己意中止之中止未遂犯，經核並無
    違法之處。被告空言指摘證人證詞係屬臆測、警報器響起次
    數不能認定被告內心犯意云云，而未提出具體新事證，亦未
    依據卷內既有訴訟資料，具體指出或表明原判決有何採證、
    認事、用法、量刑等足以影響判決本旨之不當或違法之理由
    ，自形式上觀察，核非足以動搖原判決之具體理由。依上說
    明，被告上訴理由與刑事訴訟法第三百六十一條第二項所稱
    「具體理由」，尚非相當，其上訴為不合法律上之程式，並
    無須再行命其補正，應予駁回，並不經言詞辯論為之。
據上論斷，應依刑事訴訟法第三百六十七條前段、第三百七十二
條，判決如主文。
中    華    民    國    98    年    9     月    4     日
                  刑事第九庭審判長法  官  陳貽男
                                  法  官  詹駿鴻
                                  法  官  何信慶
以上正本證明與原本無異。
如不服本判決，應於收受送達後10日內向本院提出上訴書狀，其
未敘述上訴之理由者並得於提起上訴後10日內向本院補提理由書
（均須按他造當事人之人數附繕本）「切勿逕送上級法院」。
                                  書記官  王泰元
中    華    民    國    98    年    9     月    7     日


司法院資訊處製作；財團法人民間司法改革基金會備份。
